【裁判字號】    94,保險上更(一),3
【裁判日期】    950802
【裁判案由】    損害賠償
【裁判全文】
臺灣高等法院民事判決             94年度保險上更(一)字第3號
上  訴  人  富邦產物保險股份有限公司
法定代理人  丙○○
訴訟代理人  林昇格律師
複  代理人  林淑娟律師
            汪士凱律師
            高宏文律師
被  上訴人  美商優比速國際股份有限公司臺灣分公司
法定代理人  甲○○
訴訟代理人  黃慶源律師
複  代理人  李怡姍律師
            莊植寧律師
            王韋傑律師
上列當事人間請求損害賠償事件，上訴人對於中華民國91年6月
18日臺灣士林地方法院第一審判決（90年度保險字第11號），第
一審判決提起上訴，最高法院第一次發回更審，經本院於95年7
月19日言詞辯論終結，判決如下：
    主  文
原判決關於駁回上訴人下列第二項之訴部分，並訴訟費用之裁判
廢棄。
被上訴人應給付上訴人新台幣仟零陸拾元及自民國九十年五月
三十一日起至清償日止，按週年利率百分之五計算之利息。
其餘上訴駁回。
第一、二審及發回前第三審訴訟費用由上訴人負擔。
    事實及理由
一、本件兩造之法定代理人已由原石燦明、蔡永瓏分別變更為丙
    ○○、甲○○，業據提出公司事項變更登記表、公司認許事
    項變更表為證，並聲明承受訴訟，核無不合，應予准許。
二、上訴人主張：訴外人勁永國際股份有限公司（下稱勁永公司
    ）於民國89年5月間，自我國出口電腦零件乙批至荷蘭，交
    由被上訴人運送，詎該批貨物竟因遺失無法交付，致勁永公
    司受有新台幣（下同）二百八十六萬一千一百元之損失。被
    上訴人顯未盡保管注意義務，應負債務不履行及侵權行為之
    損害賠償責任。伊為系爭貨物之保險人，業依保險契約給付
    勁永公司上開數額之保險金，並受讓該公司對系爭貨物之一
    切損害賠償請求權等情。爰依保險法第五十三條及民法債權
    讓與之法則，求為命被上訴人給付伊二百八十六萬一千一百
    元，及自起訴狀繕本送達之翌日即90年5月31日起至清償日
    止，按週年利率百分之五計算之利息（原審為上訴人全部敗
    訴之判決，駁回其訴及假執行之聲請）。上訴人不服提起上
    訴，並上訴聲明：(一)原判決廢棄。(二)被上訴人應給付上訴人
    二百八十六萬一千一百元及自起訴狀繕本送達之翌日起，至
    清償日止，按週年利率百分之五計算之利息。(三)上訴人願供
    擔保，請准予宣告假執行。
三、被上訴人則以：本件係屬貴重物品運送，勁永公司託運時並
    未向伊聲報系爭貨物為貴重物品及其性質及價值，依民法第
    六百三十九條規定，伊對貨物之遺失不負賠償責任。縱認伊
    應負賠償責任，依勁永公司與伊間運送契約之約定，每件賠
    償金額不得超過美金一百元。若認勁永公司未明示同意美金
    一百元之責任限制約定，則依運送契約及全球快遞服務貨運
    價值放棄同意計劃之約定，伊之賠償責任仍不得超過美金五
    萬元。又上訴人迄未依我國及荷蘭法律，舉證證明伊有何侵
    權行為，其主張伊應負侵權行為損害賠償責任，亦屬無據等
    語，資為抗辯。並答辯聲明：(一)上訴及其假執行之聲請均駁
    回。(二)如受不利判決，願預供擔保請准免為假執行。
四、上訴人主張：訴外人勁永公司於89年5月間自我國出口電腦
    零件一批，由被上訴人負責運送至荷蘭，詎嗣後被上訴人通
    知該批貨物已遺失無法交付，致勁永公司受有二百八十六萬
    一千一百元之損失。被上訴人受託運送系爭貨物，本件貨物
    遺失係發生被上訴人公司占有、保管階段，而上訴人為系爭
    受損貨物之保險人，業依保險契約給付勁永公司前開數額之
    保險金，並已受讓該公司對系爭遺失貨物之一切損害賠償請
    求權，上訴人並以起訴狀之繕本送達為債權讓與之通知等情
    ，業據提出託運單、被上訴人2000年8月15日函、商業發票
    及代位求償收據為證（見原審卷第10至13頁），被上訴人對
    於系爭貨物於其運送中遺失之事實亦不爭執，自堪信為真實
    。惟按法律行為發生債之關係者，其成立之要件及效力依當
    事人之意思定其應適用之法律；又當事人之意思不明時，同
    國籍者依其本國法，國籍不同者依行為地法，行為地不同者
    ，以發要約通知地為行為地，如相對人於承諾時不知其發要
    約地者，以要約人之住所視為行為地。又債權之讓與，對於
    第三人之效力，依原債權之成立及效力所適用之法律，涉外
    民事法律適用法第六條第一項、第二項及第七條分別定有明
    文。查系爭貨物運送契約雙方當事人並未明示同意使用何國
    法律，惟訴外人勁永公司為我國籍法人，而被上訴人亦為經
    我國認許之外國法人，依民法總則施行法第十二條規定，與
    我國同種類法人於法令限制範圍內有相同之權利能力，則訴
    外人勁永公司與被上訴人於我國境內訂立本件運送契約，依
    涉外民事法律適用法第六條第二項規定，自應以我國之法律
    為準據法。至上訴人基於保險法第五十三條及民法債權讓與
    之規定，向被上訴人請求損害賠償，依該法第七條規定，亦
    應適用我國法律。又依民法第二百九十九條第一項規定：「
    債務人於受通知時，所得對抗讓與人之事由，皆得以之對抗
    受讓人」。本件上訴人主張依保險法第五十三條及民法債權
    讓與之規定，向被上訴人請求損害賠償，自應受被上訴人與
    訴外人即託運人勁永公司間運送契約之拘束，即上訴人得否
    向被上訴人請求損害賠償，及被上訴人所應負責賠償範圍如
    何，悉應依被上訴人與勁永公司間所訂立運送契約之約定而
    定。
五、按運送人對於運送物之喪失、毀損、遲到，固應負責任，惟
    金錢、有價證券、珠寶或其他貴重物品，除託運人於運送時
    報明其性質及價值外，運送人對於其喪失或毀損不負責任，
    其價值經報明者，運送人亦僅以所報價額為限，負其責任，
    此觀民法第六百三十四條前段及第六百三十九條規定至明。
    所謂貴重物品，係指體積小，價值昂貴之物品而言。因此等
    物品體積小，不易保管，容易遺失，須施以特別之注意，而
    其價值高，遺失時不易證明其價值。且體積之大小，應以託
    運物之外觀而論，與包裝內容物之大小無關，而價值昂貴亦
    應與如金錢、有價證券或珠寶等質輕在市場上具隨時容易流
    通變現等同視之。經查，本件訴外人勁永公司託運之二箱電
    腦零件，每個紙箱長50公分、寬34公分、高39公分，每箱內
    裝有1000個電腦零件，總重量亦達49.28公斤重，總價值為
    美金17萬1千元，此有上訴人提出之公證報告（見原審卷第
    239 至第246頁）附卷可稽。依被上訴人所提出每個紙箱大
    小如照片所示（見原審卷第271頁）觀之，其外觀之體積顯
    非狹小，且每箱重量為24.6公斤，亦非質輕，而電腦零件有
    其物品之特殊性，其價值僅適用於有關電腦設備，非如金錢
    、有價證券、珠寶在一般交易市場可隨時流通變賣，足見系
    爭電腦零件與前揭民法第639條所規定貴重物品之要件不符
    ，自無該條適用之餘地。是被上訴人抗辯：本件係屬貴重物
    品運送，勁永公司託運時並未向伊聲報系爭貨物為貴重物品
    及其性質、價值，依民法第639條規定，伊對貨物之遺失不
    負賠償責任云云，即不可採。次按，民法第639條雖規定，
    就金錢、有價證券或其他貴重物品託運人於託運時須報明其
    性質及價值，否則運送人對於其喪失或毀損，不負責任。但
    若因種類之報明，而可知其價值時，不必報明價值。本件上
    訴人主張：由被上訴人網頁有關貨物出口單證之說明，託運
    人只需提出託運之包裏、UPS提單及商業發票即可，並無說
    明提單上需書寫貨品之性質及價值，故託運人於託運時，除
    填寫託運單外，並將記載託運貨物之品名（性質）、價格之
    商業發票同時交付被上訴人，實際上已該當於報明託運物之
    性質、價格等語，並提出被上訴人網頁有關貨物出口單證之
    說明、UPS提單、商業發票為證（見本院前審卷第277頁、原
    審卷第10、12頁）。被上訴人對上開文件之真正及有收受商
    業發票之事實亦不爭執。觀之上述提單已記載託運貨物（
    DESCRIPTION OF GOODS）係電腦零件，而商業發票更詳載電
    腦零件之件數、單價及以美金計算之總價，俱已顯示託運人
    勁永公司所託運包裏內貨物之性質及價值，堪認勁永公司已
    向被上訴人報明貨物之價值。參以證人即承辦系爭託運物品
    之勁永公司人員乙○○證稱：「提單上面沒有寫數額，只有
    寫物品名稱、幾箱、重量及運送地址，發票放在提單裡面，
    提單太小沒有辦法寫那麼多，只好以發票附在提單裡作附件
    」等語（見上字卷第108頁），而前開商業發票、UPS WAY
    -BILL之日期分別為89年5月19日、89年5月20日，可見證人
    乙○○上述以商業發票作為提單附件之證詞與事實相符，自
    為可信。益證勁永公司於託運時確已向被上訴人報明系爭託
    運物之性質及價值。是縱認被上訴人所辯系爭貨物係屬民法
    第639條之貴重物品屬實。惟如前所述，勁永公司於託運系
    爭貨物既已報明其性質及價值，則被上訴人自應就系爭貨物
    之遺失負損害賠償責任。
六、被上訴人復抗辯：縱認本件被上訴人不能依民法第639條第1
    項規定免責，被上訴人之賠償責任應以美金100元為上限，
    因託運人勁永公司確實知曉且明示同意託運單責任限制約款
    之內容等語。上訴人固不否認系爭託運單背面確有上開條款
    之記載。惟主張：被上訴人不得主張美金一百元之責任限制
    ，因提單背面之單位責任限制條款並非契約內容之一部分，
    上訴人不受其拘束；縱認該條款為契約內容之一部分，其亦
    違反消費者保護法（下稱消保法）第12條及民法第247條之1
    規定而無效。經查：
  (一)本件託運單背面運送契約有關貨物「遺失或損壞之責任」（
    “Responsibility for Loss or Damage”」已明確約定：
    “...the Carrier's liability......Subject to applica-
     ble law,where the Warsaw Convention or the CMR Con-
     vention does not apply,liability for loss and damage
     is governed by these Terms and Conditions and shall
     be limited to proven damages up to an amount not ex-
     ceeding US$100 per shipment unless a higher value
     has been declared by the shipper as hereafter provi-
     ded,”（中譯文：運送人之責任，... 於不適用華沙公約
     或CMR公約時，遺失或損壞之責任受本約定條款之規範，且
     就每件託運物之經證實之損害，其賠償不得超過美金100元
     ，但託運人依下述規定聲明較高價格者，不在此限。）另
     該運送契約又記載：“The limit of liability may be
     increased where a value of insurance is delcared in
     writing on the face of the UPS Waybill and any addi
     -tional charge,as stated in the Rate Chart agreed
     to be paid in accordance with the billing options
     on the face of the UPS Waybill.”（中譯文：倘保險價
     值已書面聲明於UPS託運單正面，且費率表所定之額外費用
     已同意依UPS託運單正面之付款方式支付，則責任限制得予
     以增加。）（英文原文，詳原審被證一第37、38頁）。本
     件託運單正面託運人簽名處上方第一、二段更分別記載“
     Unless a greater value for insurance is declared in
     writing in the space provided on this waybill, the
     carrier's liability is limited by the Warsaw Conven-
     tion and any amendments thereto,and the other appli-
     cable provisions contained in the Terms and Conditi-
     ons on the reverse side of the shipper's copy of
     this waybill which are incorporated herein by refe-
     rence.”（中譯文：除已在本託運單所示空白處書面聲明
     更高保險價值，運送人之責任受華沙公約及其修正及記載
     於託運人持有之託運單之背面條款限制。）“The shipper
     agreed to the Terms and Conditions on the reverse
     side of the sipper's copy of this waybill.”（託運
     人茲同意其所持有之託運單背面條款之內容。）茲託運人
     勁永公司既已於託運單正面記載同意責任限制約定文字下
     方簽名，為上訴人所不爭執，足證其確已明示同意責任限
     制約定，故該約定為合約內容之一部份。次查，託運人勁
     永公司為資本額12億元，專營各種電腦電子裝備及配件之
     製造加工裝配買賣業務及進出口貿易業務，且為88年至90
     年之績優廠商，有該公司基本資料、查詢附卷足憑（見原
     審卷第229、230頁），並為被上訴人所不爭執，足見勁永
     公司熟知國際運送業務，且有能力閱讀並理解英文合約文
     件。本件發生前託運人與被上訴人合作已約有三年，託運
     貨物約一千次，為兩造所不爭（見更一卷二第13 頁），可
     知託運人已熟知前開運送契約條款，應符常情。而證人乙
     ○○亦證稱：「以提單為準」、「理賠美金100元責任限制
     規定有講」（見本院上字卷第108、130頁），核與證人即
     被上訴人承辦員陳瑩玉所證：「美金一百元部分，如果客
     戶沒有透過UPS保險的話，理賠金額美金一百元．．．」、
     「向乙○○解釋的」等語相符（見上字卷第130頁）。益證
     託運人勁永公司知悉該美金100元責任限制之約定，乙○○
     嗣於本院95年3月30日庭訊時，雖改謂：不確定有無討論過
     單位責任限制，現已記不清楚，我們只是被接受，我不能
     確定當時我是否知道有無此單位責任限制條款云云。然系
     爭託運單既有明載此條款，已如前述，且證人乙○○係於
     本院前審在被上訴人承辦人陳瑩玉、張乃仁在場時，始為
     前揭「有講美金100元責任限制規定」之證詞，應以其較早
     前所為之陳述，接近真實，且與託運單內所載文義相符，
     堪予採信。茲證人乙○○既已承認「理賠美金100元部份有
     講」，即證明其已知悉倘未透過被上訴人投保，託運貨物
     遺失之理賠金額為美金100元，該「倘貨物遺失，運送人只
     賠美金100元」，即係責任限制之意義。此外本件託運人另
     就託運貨物向上訴人投保以獲得全額賠償，亦足證託運人
     知悉美金100元責任限制之約定。是上訴人謂：被上訴人之
     員工向託運人之員工說明美金100元之責任限制時，未清楚
     表明其主要意義，而將其不當誤導致託運貨物投保的方面
     云云，顯與事實不符，自無可採。上訴人雖另主張：被上
     訴人在責任限制條款處應加上「同意」、「不同意」文字
     供勁永公司勾選，方能符合民法第649條「明示同意」之規
     定，而被上訴人託運單並無此設置，故託運人於記載同意
     託運單背面條款及責任限制約定之文字下方簽名，係單純
     之沉默，僅係一般同意託運之意思云云。惟所謂明示之意
     思表示，係指以言詞、文字或其他習用方法直接表示意思
     之謂，依社會一般習用之方式，於印製具有法律行為意義
     之文字下方簽名，即係以簽名「明示」同意該文字內容。
     本件託運人勁永公司授權其員工於本系爭託運單上記載同
     意託運單背面條款及責任限制約定之文字下方簽名，足見
     託運人已明示同意責任限制約定，有如前述。是上訴人前
     開主張實有違一般交易常理及社會通念，乃其片面主張，
     亦不足取。
   (二)上訴人復主張：本件被上訴人利用責任限制條款，在託運
     人託運時，未報明貨物價值投其保險時，即將賠償額之上
     限訂為一百美元，且無論被上訴人在運送過程中是否有故
     意或過失均以此賠償，此舉使消費者負擔非其所能控制之
     危險者，且明顯不利於消費者，故違反消保法第12條而無
     效。按消保法第2條第1款所定義之「消費者」為「以消費
     為目的而為交易、使用商品或接受服務者」。查本件託運
     人勁永公司為儲存記憶體製造商，其接受被上訴人提供之
     貨物運送服務，將貨物運送至其荷蘭之關係企業（見原審
     卷原證三商業發票）以為營利，故非為消費之目的而接受
     被上訴人之服務，亦非消保法所稱之消費者。又消保法第1
     條第1項規定係為保護消費者權益，促進國民消費生活安全
     ，提昇國民消費生活品質，特制定本法。可知消保法之立
     法目的，乃在保護社會廣大不特定消費者之權益，而非規
     範商業界「商人間之交易活動」（最高法院92年台上字第
     39號判決參照）。本件託運人勁永公司自我國出口電腦零
     件乙批至荷蘭，交由被上訴人運送，自屬商業界商人間之
     交易活動，與消保法之立法目的不符，非該法所欲規範之
     對象，亦無適用。是上訴人主張：消保法並未限定主體為
     自然人，法人亦應包括在此法之保護範圍中，本件託運人
     勁永公司為接受被上訴人所提供之快遞服務，與被上訴人
     訂立一運送契約，符合消保法中有關「消費者」及「消費
     關係」之規定，自有消保法之適用云云，自非可取。再，
     本件託運人勁永公司之實收資本額已達12億元，已如前述
     ，現為全球前十大專業記憶體模組及前十大快閃記憶體領
     導廠商，自非經濟力弱小者，且本件發生前託運人與被上
     訴人已有三年多之運送關係，均以被上訴人給予將近五折
     之運費折扣優惠為條件，有被上訴人提出為上訴人不爭為
     真正之出口帳單乙冊附卷可憑（見上字卷第224至248頁）
     ，足證託運人於本件之運送關係有議價、協商、談判之能
     力，實非為經濟弱勢者。是上訴人謂：消保法之目的係在
     保護經濟力量弱小者，只要消費者就契約之履行毫無知悉
     機會或決定權，即有消保法之適用云云，自非有理。
   (三)上訴人另謂：系爭託運單正面右下方及背面條款以極小之
     外國文字書寫約定單位責任限制之意旨，託運人在訂約時
     ，對於此等契約之約定並不得協商、修正或表示異議，只
     能單純選擇接受與否，且該等條款約定之內容不問貨物之
     遺失原因為何，被上訴人得主張賠償上限僅為一百美元，
     此已構成民法第247條之1第1款、第4款「免除或減輕預定
     契約條款之當事人責任」、「其他於當事人有重大不利益
     者」之情形及違反最高法院91年台再字第45號、91年台上
     字第999號判決之見解，故該條款應為無效云云。按依民法
     第634條之規定，除有不可抗力等情況外，運送人對於運送
     物之喪失、毀損或遲到，無論有無故意或過失，皆須負責
     。惟實務上之貨物運送，其運費之計算一般係依據託運貨
     物之重量及運送之距離決定，與託運物之價值無涉，因運
     送人就貨物運送須負無過失責任，且其所收取之運費並不
     反映託運物品之價值，為衡平託運人與運送人間之權利義
     務，運送人之責任限制向為運送法之核心所在，且各重要
     運送公約及法規對之均有規範，如國際公約中之國際公路
     貨物運送公約（CMR）第23條第3項、海牙威士比規則第4條
     第5項、國際航空運送華沙公約第22條等，以及我國海商法
     第70條第2項、公路法第64條第2項、民用航空法第93條之1
     第1、2項等，皆有最高賠償額之規定。基於前述相同理由
     ，民法第639條亦特別就貴重物品，為減輕運送人責任之規
     定，故運送人之責任限制或免除，符合國際公約、我國法
     律規定以及運送實務，難謂有何不公平情事。本件託運人
     勁永公司係從事國際貿易之公司，其海外子公司遍及美國
     、荷蘭、日本、香港及中國大陸等地，全球員工人數近千
     人（見更一卷一卷第154頁－附件15），有能力閱讀並理解
     英文合約文件，亦熟悉國際運送實務，且本件發生前託運
     人與被上訴人已合作約三年，託運貨物約一千次，託運人
     自有充分時間可以審閱運送契約條款，而以其規模及資力
     ，倘不同意契約條款，不但有談判協商之能力，亦可更換
     使用其他運送人，況如前所述，託運人之員工乙○○於庭
     訊時已承認知悉美金100元責任限制之規定，是上訴人以系
     爭託運單正面右下方及背面條款以極小之外國文字書寫約
     定單位責任限制之意旨，託運人在訂約時，對此約定並不
     得協商、修正或表示異議，只能單純選擇接受與否為由，
     主張已構成民法第247條之1第1款規定而爭執責任限制條款
     之效力，即非可採。再，不論貨物價值高或低，只要其「
     重量」及「運送地區」相同，其「運費」即相同，則被上
     訴人於運送契約中，約定美金一百元賠償上限之責任限制
     外，另以對託運貨物價值不得超過五萬美元之限制，並佐
     以保險機制增加賠償上限為五萬元，係合理控制風險之設
     置方式，並無誤導託運人可言。依運送契約約定，託運人
     本有選擇申報較高保險價值以保障其權利，則此種設置難
     謂有何顯失公平情事，依本件託運單（原證一）顯示，託
     運人勁永公司不選擇透過被上訴人投保，及被上證七－１
     託運單（見上字卷第249頁）顯示託運人選擇透過被上訴人
     投保，可證此種運送契約設計即不選擇被上訴人提供之保
     險，而願意受美金一百元賠償責任上限拘束，或選擇透過
     被上訴人提供之保險，藉以突破美金一百元賠償責任上限
     約定，獲得較高保障，確亦為託運人勁永公司所認同及接
     受，益證本件運送契約設置並無任何不合理或顯失公平之
     處。又基於私法自治原則，責任限制約定本為民法所不禁
     止，被上訴人收取運費既非依據貨物之價值而收取，則被
     上訴人與託運人勁永公司所為責任限制約定，如前所述，
     係屬合理控管所承擔之風險，而綜觀運送契約內容，並無
     任何降低被上訴人之注意義務，或排除被上訴人之故意或
     重大過失等不公平之規定，是縱依民法第247條之1規定，
     審查系爭運送契約內容，及相關運費設計保險機制與運費
     折扣約定，顯見託運人勁永公司並非完全不能變更契約內
     容，則本件運送契約有關「責任限制約定」部分，因無顯
     失公平，仍然有效。上訴人前揭主張，亦不足採。另，依
     被上訴人受僱人陳瑩玉及託運人員工乙○○於本院前審作
     證時，就有關美金一百元之責任限制部分之證詞，可知不
     僅被上訴人公司曾詳細告知託運人勁永公司，每件託運貨
     物不得超過美金五萬元，被上訴人亦告知託運人有關被上
     訴人合理控制風險之相關賠償限制與保險配套內容（見上
     字卷第128至130頁），則上訴人稱被上訴人無清楚明白告
     知託運人有關記載貨物性質及價值聲明之意義與誤導至保
     險等語，自與事實不符。況告知運送人有關貴重物品內容
     及價值，依法屬於託運人之義務，並非運送人之責任，託
     運人未予告知所致被上訴人依法毋庸賠償之風險，本應由
     託運人及上訴人承擔該不利益，而非由被上訴人承擔。且
     託運人自願放棄透過被上訴人設置之投保機制以享有較高
     賠償額保障，一方面「同意受運送契約美金一百元賠償責
     任上限制拘束」，再另一方面以尋求其他商業保險補足超
     過一百美元以外之賠償額度方式，達到「逃脫賠償限制，
     而達成其獲得全額賠償之目的」。上訴人為資本額高達200
     億元之保險公司，有公司變更登記表資料可參（見更一卷
     第18頁），卻疏於確認託運人簽署契約之內容，並忽視其
     自身求償將受託運人勁永公司簽署契約之拘束，令託運人
     獲得全額賠償，其自應就其自陷於求償受契約限制，又未
     規範被保險人與控制其理賠之疏失負責。
   (四)上訴人復主張：我國民法上有關時效之規定，係為公益所
     設，故依民法第147條規定，不得另以特約伸長或縮短之，
     而有關運送事件，其依契約主張權利之請求權時效為一年
     （民法第623條），依侵權主張權利之請求權時效為二年（
     民法第197條），系爭託運單背面條款竟違反上開規定，將
     託運人或其他權利人有關索賠之時效不當縮短至六個月，
     契約應屬無效云云。惟依照當事人一方預定用於同類契約
     之條款而訂定之契約，為使他方當事人拋棄權利或限制其
     行使權利之約定，按其情形顯失公平者，僅該部分約定無
     效，並非全部契約均歸於無效，此觀民法第247條之規定自
     明，亦即縱有關時效部分，於適用中華民國法律為準據法
     時，可能因違反法律規定或可稱顯失公平而無效，然因前
     揭「責任限制約定」部分既無違反公序良俗或顯失公平，
     已如前述，自仍屬有效，不因請求時效條款之效力而受影
     響。上訴人上述主張，並非有理。
   (五)據上所述，美金一百元責任限制之約定為託運人所知悉並
     明示同意，且該責任條款符合國際公約、我國法律及運送
     實務，並無違反公序良俗或顯不公平之情事，其約定為運
     送契約之一部分且為有效，故本件被上訴人就其運送物品
     因遺失而無法交付，致勁永公司有損失，固無民法第639條
     免責規定之適用而應負損害賠償責任。惟被上訴人既得主
     張美金一百元之責任限制，已如前述。前開美金100元依民
     法第202條規定應由被上訴人按給付時、給付地之市價以中
     華民國通用貨幣給付上訴人。本件上訴人主張依保險理賠
     金理賠時所約定之匯率30.6換算之（見更(一)卷第一卷第188
     頁、上字卷第86頁），即新台幣3,060元，為被上訴人所不
     爭執，是自應以此額為被上訴人所應賠償之責任限制金額
     。
七、綜上所述，本件上訴人依保險法第53條及民法債權讓與之法
    則，請求被上訴人給付伊新台幣二百八十六萬一千一百元及
    自被上訴人收受起訴狀繕本送達之翌日即90年5月31日起至
    清償日止，按週年利率百分之五計算之利息，其中有理由部
    分為前揭三千零六十元之責任限制金額及其法定遲延利息，
    在此範圍內准許之，逾此部分為無理由，不予准許。原審就
    上開有理由部分，為上訴人敗訴之判決，尚有未洽，上訴論
    旨指摘原判決此部分不當，求予廢棄，為有理由，應予改判
    如主文第二項所示。其餘無理由部分，原審為上訴人敗訴之
    判決，並駁回其該部分假執行之聲請，核無違誤，上訴論旨
    指摘原判決該部分不當，求予廢棄，非有理由，應予駁回。
    又本件上訴人勝訴部分，因未逾新台幣一百五十萬元而不得
    上訴第三審已告確定，自無依上訴人之聲請，一併宣告得供
    擔保准予假執行之必要。
八、本件論證已臻明確，兩造其餘之主張及答辯暨各自舉證，經
    本院審酌後認於判決結果已無影響，無逐一論述之必要，併
    此敘明。
九、據上論結，本件上訴為一部有理由，一部無理由，依民事訴
    訟法第450條、第449條第1項、第79條，判決如主文。
中    華    民    國    95    年    8     月    2     日
                  民事第十二庭
                      審判長法  官  張宗權
                            法  官  蕭艿菁
                            法  官  陳永昌
正本係照原本作成。
上訴人如不服本判決，應於收受送達後20日內向本院提出上訴書
狀，其未表明上訴理由者，應於提出上訴後20日內向本院補提理
由書狀（均須按他造當事人之人數附繕本）上訴時應提出委任律
師或具有律師資格之人之委任狀；委任有律師資格者，另應附具
律師資格證書及釋明委任人與受任人有民事訴訟法第466條之一
第一項但書或第二項（詳附註）所定關係之釋明文書影本。
被上訴人不得上訴。
中    華    民    國    95    年    8     月    7     日
                            書記官  李明昇
附註：
民事訴訟法第四百六十六條之一（第一項、第二項）：
對於第二審判決上訴，上訴人應委任律師為訴訟代理人。但上訴
人或其他法定代理人具有律師資格者，不在此限。
上訴人之配偶、三親等內之血親、二親等內之姻親，或上訴人為
法人、中央或地方機關時，其所屬專任人員具有律師資格並經法
院認為適當者，亦得為第三審訴訟代理人。


司法院資訊處製作；財團法人民間司法改革基金會備份。
